臺灣高等法院刑事裁定
110年度毒抗字第532號
抗  告  人  
即  被  告  王德揚



上列抗告人因違反毒品危害防制條例案件，不服臺灣臺北地方法
院中華民國110年1月28日裁定（110年度毒聲字第93號），提起
抗告，本院裁定如下：
    主  文
抗告駁回。
    理  由
一、原裁定意旨略以：抗告人即被告（下稱被告）王德揚基於施
    用第一、二級毒品之犯意，於民國109年3月15日上午11時許
    ，在新北市新店區安康路某處，以將海洛因及甲基安非他命
    加水置入針筒注射進入身體之方式，施用第一級毒品海洛因
    及第二級毒品甲基安非他命之事實，業據其於偵查中坦承不
    諱，且被告於109年3月15日為警採集其尿液，經送台灣檢驗
    科技股份有限公司檢驗結果，呈鴉片類之可待因及嗎啡陽性
    反應，及安非他命類之安非他命、甲基安非他命陽性反應，
    此有台灣檢驗科技股份有限公司濫用藥物實驗室之濫用藥物
    檢驗報告（尿液檢體編號：G0000000號）、新北市政府警察
    局查獲毒品案件尿液檢體監管紀錄表（尿液檢體編號：G000
    0000號）各1份在卷可稽，足認被告上開任意性自白與事實
    相符。本案事證明確，被告上開施用第一級毒品海洛因及第
    二級毒品甲基安非他命之犯行，應堪認定。又被告前次觀察
    、勒戒執行完畢，距離本件施用毒品犯行已超過3年以上，
    檢察官逕向原審聲請裁定送觀察、勒戒，經原審審核認檢察
    官之聲請為正當，爰依毒品危害防制條例第20條第1項、觀
    察勒戒處分執行條例第3條第1項規定，裁定令被告入勒戒處
    所觀察、勒戒等語。
二、抗告意旨略以：以現今觀察、勒戒後之戒治認定未更改之情
    形下，對被告原該應以有期徒刑宣告之裁判，修法改為勒戒
    ，看似新法修正之美意，其實對被告係屬無謂累贅，而生損
    害於被告，請求回歸原有期徒刑之裁判云云。
三、按毒品危害防制條例第20條、第23條已於109年1月15日修正
    公布，並自同年7月15日起生效施行；又按修正後毒品危害
    防制條例第20條第3項規定，犯第10條之罪於觀察、勒戒或
    強制戒治執行完畢釋放後，3年後再犯第10條之罪者，適用
    本條前2項之規定。上開所謂「3年後再犯」，只要本次再犯
    （不論修正施行前、後）距最近1次觀察、勒戒或強制戒治
    執行完畢釋放，已逾3年者，即該當之，不因其間有無犯第1
    0條之罪經起訴、判刑或執行而受影響。綜上，對於毒品條
    例第20條第3項及第23條第2項所謂「3年後（內）再犯」，
    自應跳脫以往窠臼，以「3年」為期，建立「定期治療」之
    模式。其規定中所謂「3年後再犯」，只要本次再犯（不論
    修正施行前、後）距最近1次觀察、勒戒或強制戒治執行完
    畢釋放，已逾3年者，即該當之，不因其間有無犯第10條之
    罪經起訴、判刑或執行而受影響（最高法院109年度台上字
    第3826號判決參照）。
四、經查：
　㈠被告有於前揭時、地，施用第一、二級毒品之事實，業據被
    告於偵查中坦承不諱（見毒偵字第2117號卷第122頁），且
    被告為警查獲後所採集之尿液檢體，經送請台灣檢驗科技股
    份公司檢驗之結果，確呈鴉片類之可待因、嗎啡陽性反應，
    及安非他命類之安非他命、甲基安非他命陽性反應，有該公
    司109年3月30日、6月1日之濫用藥物檢驗報告（尿液檢體編
    號：G0000000號）在卷可稽（見毒偵字第2117號卷第13至15
    頁），足認被告上開任意性自白與事實相符，被告前揭施用
    第一、二級毒品之犯行，應堪認定。又被告前次施用毒品經
    觀察、勒戒，因有繼續施用傾向經強制戒治，於91年11月27
    日停止處分執行完畢，經檢察官為不起訴處分，有本院被告
    前案紀錄表在卷可查（至於101年執行觀察勒戒部分，因與
    法未合，業經另案判決，附此敘明；見原審卷第15至39頁）
    ，其前次觀察、勒戒執行完畢，距離本件施用毒品犯行已超
    過3年以上，是被告本案施用第一、二級毒品之時間，距離
    最近1次觀察、勒戒執行完畢釋放日已逾3年，不因被告其間
    曾因犯毒品危害防制條例第10條之罪經起訴、判刑或執行而
    受影響，檢察官仍應依毒品危害防制條例第20條第3項、第1
    項或第24條規定為觀察、勒戒或附條件緩起訴之處置，是抗
    告意旨請求給予有期徒刑之裁判云云，洵非可採。
  ㈡再參諸毒品危害防制條例所規定之觀察、勒戒處分，其立法
    意旨在幫助施用毒品者戒除毒癮，該處分之性質非為懲戒行
    為人，而係為消滅行為人再次施用毒品之危險性，目的在戒
    除行為人施用毒品之身癮及心癮措施；觀察勒戒係導入一療
    程觀念，針對行為人將來之危險所為預防、矯治措施之保安
    處分，以達教化與治療之目的，可謂刑罰之補充制度，從而
    毒品危害防制條例本身所規定之觀察、勒戒及強制戒治等保
    安處分，雖兼具自由刑之性質，卻有刑罰不可替代之教化治
    療作用，是對於施毒者有利不利之認定，端在何種程序可以
    幫助施用毒品之人戒除施用毒品之行為，則觀察、勒戒處分
    性質即非屬懲戒行為人，當無因行為人之個人、家庭因素或
    主觀意見而免予執行之理。
五、綜上所述，原審依檢察官之聲請裁定命被告送勒戒處所觀察
    、勒戒，經核其認事用法並無違誤，抗告意旨徒執前詞指摘
    原裁定不當，請求撤銷原裁定，為無理由，應予駁回。　
據上論斷，應依刑事訴訟法第412條，裁定如主文。
中　　華　　民　　國　　110 　年　　4 　　月　　22　　日
                  刑事第十一庭  審判長法　官  周煙平
                                      法　官  陳俞伶
                                      法　官  連育群
以上正本證明與原本無異。
不得再抗告。
                                      書記官  廖紫喬
中　　華　　民　　國　　110 　年　　4 　　月　　22　　日